【裁判字號】    99,訴,533
【裁判日期】    990923
【裁判案由】    毒品危害防制條例
【裁判全文】
臺灣臺中地方法院刑事判決               99年度訴字第533號
公  訴  人  臺灣臺中地方法院檢察署檢察官
被      告  己○○
指定辯護人  本院公設辯護人  乙○○
上列被告因毒品危害防制條例案件，經檢察官提起公訴（98年度
偵字第25547 、25933 、27117 號、99年度偵字第3162、3377號
），本院判決如下：
    主    文
己○○無罪。
    理    由
一、公訴意旨略以：被告己○○前因偽造文書、違反毒品危害防
    制條例案件，經臺灣彰化地方法院分別以93年度易字第613
    號、93年度訴字第798 號判處有期徒刑4月、8月、11月，並
    經臺灣化地方法院以93年度聲字第1621號裁定應執行有期徒
    刑1年3月確定，於民國95年3 月21日縮刑期滿假釋出監，甫
    於95年11月7 日縮刑期滿執行完畢，詎其猶不知悔改，且其
    明知甲基安非他命係毒品危害防制條例第2條第2項第2 款所
    規定之第二級毒品，非經許可，不得販賣、持有，竟基於販
    賣第二級毒品甲基安非他命以營利之犯意，而於98年10月2
    日晚間9 時32分26秒許，以其所持用之門號0000000000號行
    動電話與丁○○所持用之門號0000000000號行動電話聯繫後
    ，雙方便於電話中，以「2 張」、「石頭」等語，分別代表
    新臺幣（下同）2,000 元及第二級毒品甲基安非他命，待雙
    方於電話中完成約定交易毒品之事宜後，己○○即於通話完
    畢，在臺中市○○路與文心路之交岔路口，以2,000 元之代
    價，販賣第二級毒品甲基安非他命1小包予丁○○1次，因認
    被告涉犯毒品危害防制條例第4條第2項之販賣第二級毒品罪
    嫌。
二、按犯罪事實應依證據認定之，無證據不得認定其犯罪事實，
    不能證明被告犯罪者，應諭知無罪之判決，刑事訴訟法第15
    4條第2項、第301條第1項分別定有明文。又犯罪事實之認定
    ，應憑真實之證據，倘證據是否真實尚欠明確，自難以擬制
    推測之方法，為其判斷之基礎。且認定犯罪事實之證據係指
    足以認定被告確有犯罪行為之積極證據資料而言，該項證據
    自須適合於被告犯罪事實之認定，始得採為斷罪資料。故刑
    事訴訟上之證明資料，無論其為直接或間接證據，均須達於
    通常一般人均不致有所懷疑，而得確信其為真實之程度，始
    得據為有罪之認定，若關於被告是否犯罪之證明未能達此程
    度，而有合理懷疑之存在，致使無從形成有罪之確信，根據
    罪證有疑，利於被告之證據法則，即不得據為不利被告之認
    定（最高法院53年臺上字第656 號、29年上字第3105號、76
    年臺上字第4986號及32年上字第67號判例參照）。
三、公訴人認被告己○○涉犯上揭販賣第二級毒品罪嫌，無非係
    以證人丁○○於警詢、偵查中之證述及卷附之通訊監察譯文
    1 份等為其論據。而經訊之被告固坦承有於前揭時間、地點
    ，以其所持用之門號0000000000號行動電話與證人丁○○所
    持用之門號0000000000號行動電話聯繫等情，惟堅決否認有
    何販賣第二級毒品海洛因之情事，辯稱：伊並不認識丁○○
    ，當天與伊通話聯繫的是甲○○，甲○○是伊舅舅的朋友，
    打電話給伊是為了要伊幫他調第二級毒品甲基安非他命，但
    伊只是在電話中隨口答應甲○○，事後伊並沒有跟他及丁○○有毒品交易等語。
四、經查：
  (一)按施用毒品者之指證，其真實性有待其他必要之證據加以補
    強，若施用毒品者之指證，其真實性仍有合理之懷疑存在時
    ，在此項合理之懷疑未澄清前，自不能遽為有罪之判斷，茲
    所謂其他必要之補強證據，即在排除此項合理之懷疑，使之
    達於可得確信之程度，否則即應為被告有利之推定，此亦為
    刑事訴訟法第154條，犯罪事實應依證據認定之證據裁判原
    則，及因保障被告人權，無罪推定原則之所在，此項刑事訴
    訟基本原則，不能因販賣毒品行為之交易期間短暫、交易方
    法隱密、交易對象單純，致查獲不易、搜證困難等原因而放
    棄，或減低對於犯罪構成要件應予嚴格證明之堅持，此項基
    本原則應為法官證據證明力自由判斷職權行使之限制。最高
    法院90年度臺上字第3115號裁判要旨可資參照。
  (二)本件證人丁○○於警詢時先係證稱：「（問：警方現提示98
    年10月2日晚間9時32分26秒之通訊監察譯文及撥放音檔供你
    確認，〈A〉丁○○以持用之0000000000手機，撥打入〈B〉
    己○○所持用之0000000000手機，通話內容為B：喂！A：喂
    ！心怡！我要還你錢，妳都不要，到底要我怎樣？ B：沒有
    ！哪有！你不要收喔！有什麼事喔！有要來收嗎？ B：我沒
    車可以過去ㄟ。A：你人在哪裡！B：在停車格這裡！ A：好
    啊！這樣好嗎？要嗎？B：好啊！A：ㄟㄟ你不要太久ㄟ，大
    ㄟ…麻煩你一下，用2 張喔，石頭啦！麻煩一下，不要用你
    做生意用的那種。B：你不會啦！這陣子不是我在那個的。A
    ：這次麻煩一下啦！我15才領錢，不然我會倒啦！好嗎？ B
    ：…是這次要拿多少？A：我這次要拿2啊！我的先還你啊！
    這樣了解嗎？B：那今天呢？A：就跟一次就對了，這樣聽懂
    嗎？妳會怕我跑嗎？B：不會啦！A：你出來多久會到啊？長
    春路那裡喔？B：嘿啊！A：多久會到？20分啦！小姐，10點
    10分在那裡等。B：好！A：拿一次啦！麻煩一下啦！不然我
    會跑路啦！B：好啦！通話對象及內容意思為何？『用2張喔
    』、『石頭』係指何物？『不要用你做生意用的那種』係指
    何意？）是我要向己○○購買毒品安非他命，『2 張』是指
    新臺幣2,000 元，『石頭』是指安非他命，『不要用你做生
    意用的那種』是指安非他命的量能不能多一點。」、「（問
    ：你除了向己○○購買毒品安非他命外，還有向誰購買？）
    沒有。我只向己○○購買安非他命。」、「（問：你向己○○購買過幾次毒品？購買何種毒品？每次購買金額多少？交
    易時間、地點分別為何？於98年10月2 日21時32分26秒所聯
    絡之購買安非他命是否有交易成功？）我向己○○購買約4
    、5次安非他命，我每次都購買新臺幣2,000元，交易地點都
    在臺中市○○路與文心路口，時間都不一定如果我有到臺中
    市我才跟他連絡。當天我跟己○○有交易成功，這次在臺中
    市○○路與文心路口。」等語（見彰化縣警察局北斗分局北
    警分偵字第0980018973號卷第263頁至第267頁）；於偵查中
    亦證述：「（問：交易方式？）交易過程是我以我的電話00
    00000000打給己○○的電話0000000000，電話中跟他講要買
    『石頭』，石頭是指安非他命，5次交易都是向他買2,000元
    ，五次的交易地點都是跟己○○約在臺中市○○路與中清路
    的路口停車格上，到了後便與己○○現金交易，一手交錢，
    一手交毒品。」、「問：〈提示通訊監察譯文時間為98年10
    月2 日21時32分26秒〉這是你與何人的對話？）內容就是我
    要向己○○購買2,000 元的安非他命，這一次是我前開所述
    的第5次交易。內容的『2張』代表2 張千元的新臺幣，就是
    2,000 元。」、「（問：如何認識己○○？）是之前一位釘
    板模的師父介紹我認識的。」、「（問：如何知道向己○○
    購買毒品？）那位板模師綽號叫『阿搖』，他也有施用毒品
    ，也介紹我認識己○○，就是跟我說己○○有在賣，可以向
    他買安非他命。」、「（問：己○○之前與你不相識，為何
    賴心恰第一次便會賣你？）第一次是『阿搖』用他的電話打
    給己○○，是『阿搖』向己○○講完電話後，我再跟己○○
    講要購買毒品的事。」、「（問：你在警局指證向己○○購
    買安非他命是否實在？）實在。」、「（問：你向己○○購
    買毒品幾次？）我跟他購買安非他命約四至五次。」、「（
    問：時間及交易方式為何？）第一次是從98年4 月開始，第
    二次隔約20多天，第三次隔約20多天或1 個月，第四次在98
    年9份。第五次是在98年10月2日，就是警察給我看的通訊監
    察譯文這一次。在98年10月7 日有通訊監察這次沒有交易成
    功，因為我沒有錢。」、「問：照你所述總共是向己○○買
    5 次安非他命是否正確？）正確。」等語（見98年度他字第
    5254號卷(二)第121頁至第124頁）；嗣其於本院審理時經法院
    提示98年度偵字第25547號卷(一)第128頁通聯譯文後，亦結證
    ：「（問：你與被告己○○是怎麼認識的？）是我的1 個粗
    工朋友認識的。而且我們都有施用第二級毒品甲基安非他命
    。」、「（問：你們之間有無仇隙恩怨？）沒有。」、「（
    問：之前於警詢、偵查檢察官前所述，是否實在？）我陳述
    都是實在。」、「（問：這通通聯譯文是誰與誰的對話？）
    是我與己○○的對話。」、「（問：對話內容是在談論什麼
    ？）是想要跟己○○交易第二級毒品甲基安非他命。」、「
    （問：『二張』、『石頭』的意思是什麼？）『二張』是指
    二千元。『石頭』是指第二級毒品甲基安非他命。」、「（
    問：交易地點在哪裡？）臺中市○○路、文心路交叉路口。
    」、「（問：通話後何時完成交易？）大約通話後十到二十
    分鐘完成交易。」等語（見本院卷(三)第75至76頁）；然其於
    該次審理時復改口證稱：「（問：當初這個電話，是否你陳
    述？）有的不是我說的，有的是綽號『尖嘴』〈臺語〉的人
    說的。」、「（問：你剛剛陳述電話不是你說的，為何你警
    詢、偵查中沒有這樣陳述？）其中有幾通電話不是我說的，
    我有跟偵訊的檢察官說。當時我有吸食毒品，也有當場採尿
    。」、「（問：為什麼通聯譯文的內容，你可以知道？）因
    為當時我和阿忠即『尖嘴』〈臺語〉在一起，所以阿忠打電
    話的時候我在場，阿忠都是用我的電話，都是我跟阿忠在一
    起的時候，我才會把電話借給阿忠。」、「（問：這通電話
    是你跟『尖嘴』〈臺語〉一起要跟己○○購買毒品？）對。
    所以我才會知道通話譯文內容的意思。」、「（問：你剛剛
    陳述有一次沒有交易成功的原因為何？）因為我等不到他的
    人。」、「（問：你有跟他拿毒品，沒有給他錢過嗎？）沒
    有。」、「（問：你陳述你的電話借給『尖嘴』〈臺語〉，
    是你們一起去找己○○？）是。」、「（問：98年10月2 日
    上午9 時32分電話後十幾二十分鐘，你是跟『尖嘴』一起去
    跟己○○購買毒品？）是。我跟『尖嘴』是合資，一人出1
    仟元，那次是『尖嘴』的出面，我在車上等，己○○應該知
    道我們兩個是一起合資買的，己○○認識我的，我們兩個人
    都是一起合資向己○○購買毒品。」、「（問：所以這次的
    通話內容，是由『尖嘴』的跟己○○聯絡？）是。」、「（
    問：當天是你開車載『尖嘴』前往交易地點？）是，我開車
    到臺中市○○路、文心路口交易毒品。」、「（問：對被告
    所述有何意見，你是否有拿錢給己○○？你是否有拿到毒品
    ？）我都有拿到毒品，而且我錢有交給『尖嘴』，『尖嘴』
    如何跟己○○交易我不清楚。我在工地時都是叫綽號而已，
    所以我不知道『尖嘴』的真實姓名。我確實有看過在庭的被
    告己○○，98年10月2 日交易當天就是己○○來交付毒品。
    」等語（見本院卷(三)第75至77頁），經核證人丁○○上開證
    述內容，其對於98年10月2日晚間9時許該通聯紀錄究為其與
    被告己○○之對話，或係綽號「尖嘴」（臺語）之友人持其
    手機與被告己○○之對話，甚對於當日究係其與被告己○○
    見面並完成毒品交易，或當日係由綽號「尖嘴」（臺語）之
    友人出面與被告己○○完成毒品交易，先後證述不一，且差
    異甚殊，已有明顯之瑕疵，自無從遽為被告不利之認定。
  (三)被告己○○於警詢、偵查中及本院審理時一再供稱98年10月
    2日上午9時許該通聯紀錄非其與證人丁○○之對話，而係其
    與其舅舅即綽號「小熊」丙○○友人之對話，該通聯對象應
    係甲○○，但其並不知該友人之真實姓名及聯繫方式等語，
    經本院再次傳喚被告己○○、證人丁○○詢問是否有上開綽
    號「尖嘴」（臺語）之人及其聯繫方式，證人丁○○於本院
    審理時證稱當日與被告己○○通聯對話者係綽號「尖嘴」（
    臺語）之人，其真實姓名應為甲○○等語，並當庭提出甲○○之聯繫方式，而經被告己○○表示沒有意見，並聲請傳喚
    證人甲○○到庭與被告進行交互詰問。嗣經本院傳喚證人甲○○到庭作證，證人甲○○於本院審理時經法院提示98年度
    偵字第25547號卷第128頁、98年度訴字第533號卷三99年8月
    5日證人丁○○及被告己○○於本院審理時之證述內容後，
    亦結證：「（問：是否有綽號？）以前有『尖嘴』〈臺語〉
    這個綽號。」、「（問：是否認識在庭的被告己○○？）認
    識。」、「（問：你在98年10月當時你在從是什麼工作？）
    在做土木工程。」、「（問：一個月薪水多少？）一天壹仟
    五百元。」、「（問：是月領還是日領？）每二個月領。」
    、「（問：大約都是什麼時間領錢？）大約是月中領錢。」
    、「（問：你認識丁○○嗎？）以前的土木工程老闆。」、
    「（問：你知道丁○○有沒有在施用毒品？）我不知道他有
    沒有施用。」、「（問：你有跟丁○○一起去購買毒品嗎？
    ）沒有。」、「（問：你有跟己○○購買過毒品？）沒有。
    」、「（問：你是因為什麼案件觀察勒戒中？）今年二月份
    吸食毒品的案件。」、「（問：你是何時開始吸食毒品？）
    今年二月。」、「（問：你剛剛陳述，丁○○是你的老闆，
    是何時的事情？）97年，幾月我忘記了。」、「（問：你們
    兩個人維持這樣的關係多久？）大約半年，因為他沒有發薪
    水。」、「（問：是否有跟己○○通過電話？）有。」、「
    （問：這通電話是否你跟丁○○借手機，然後你打電話給己○○？）我曾經跟丁○○借過電話，打電話給己○○是為了
    要找己○○的舅舅。」、「（問：丁○○都怎麼稱呼你？）
    他都叫我阿忠。」、「（問：你施用何種毒品？）第一級毒
    品海洛因、第二級毒品甲基安非他命。」、「（問：你施用
    毒品是不是跟己○○購買的？）不是。」、「（問：你有跟
    丁○○一起合買過毒品？）沒有。」、「（問：有沒有曾經
    要求己○○幫你調毒品？）沒有。」、「（問：98年10月2
    日晚間9點32分26秒之通聯內容是否你與己○○的對話？）
    有。這通電話是我講的。」、「（問：當時為何與己○○說
    這通電話？）因為要跟己○○調毒品。」、「（問：如何向
    己○○調毒品？）我是要問他看看知道有誰在賣毒品。」、
    「（問：『2』〈臺語〉是什麼意思？）是要購買二千元第
    二級毒品甲基安非他命的意思。」、「（問：你為何會說，
    『你會怕我跑嗎？』，是不是之前有積欠他錢？）我忘記為
    什麼會這樣講。」、「（問：這次是否跟丁○○合資購買毒
    品？）我是口頭上跟丁○○講好，一人要出一千元購買第二
    級毒品甲基安非他命。」、「（問：這次有沒有交易成功？
    ）我與丁○○有一起到長春路那邊等己○○，但是己○○一
    直沒有出來，因為我不知道己○○的住處，所以我沒有再找
    他。」、「（問：你在那邊為何沒有在打電話給己○○？）
    我們有打，但是己○○都沒有接聽電話，我從晚上九點等到
    晚上十一點多。我不知道丁○○為什麼會講到那天有拿到毒
    品，當天確實沒有等到己○○出來交付毒品。」、「（問：
    之前是否有跟己○○調過毒品？）之前有調過，但是己○○
    都不願意給我。」、「（問：當時是到什麼地點等己○○？
    ）臺中市○○路與文心路口附近的停車格。」、「（問：你
    與丁○○一起去跟己○○購買過幾次毒品？）總共二次，其
    中一次是本次，另外一次我是要去找己○○的舅舅，我都叫
    他『小雄』。」等語（見本院卷(三)第209至212頁），足認該
    通電話應係由證人甲○○持證人丁○○之行動電話與被告己○○所通話無誤，且據卷附之本案通訊監察資料中，98年10
    月2日晚上9時32分26秒許，證人甲○○曾以證人丁○○所持
    用之門號0000000000號行動電話撥打被告己○○所持用之門
    號0000000000號行動電話，雙方之通話內容如下：「（A代
    表甲○○、B代表己○○）B：喂！A：喂！心怡！我要還你
    錢，妳都不要，到底要我怎樣？B：沒有！哪有！你不要收
    喔！有什麼事喔！有要來收嗎？B：我沒車可以過去ㄟ。A
    ：你人在哪裡！B：在停車格這裡！A：好啊！這樣好嗎？要
    嗎？B：好啊！A：ㄟㄟ你不要太久ㄟ，大ㄟ…麻煩你一下，
    用2張喔，石頭啦！麻煩一下，不要用你做生意用的那種。B
    ：你不會啦！這陣子不是我在那個的。A：這次麻煩一下啦
    ！我15才領錢，不然我會倒啦！好嗎？B：…是這次要拿多
    少？A：我這次要拿2啊！我的先還你啊！這樣了解嗎？B：
    那今天呢？A：就跟一次就對了，這樣聽懂嗎？妳會怕我跑
    嗎？B：不會啦！A：你出來多久會到啊？長春路那裡喔？B
    ：嘿啊！A：多久會到？20分啦！小姐，10點10分在那裡等
    。B：好！A：拿一次啦！麻煩一下啦！不然我會跑路啦！B
    ：好啦！」，依上開通話內容確與證人甲○○前揭證述內容
    相符，惟該通通聯譯文亦僅能得知證人甲○○有於前揭時間
    撥打電話欲向被告己○○購買毒品等情，尚無從得知被告己○○有如起訴意旨所認於該次通話後，販賣第二級毒品甲基
    安非他命予證人甲○○之犯行，且證人甲○○亦於本院審理
    時證稱其當時有向被告己○○調毒品，並與證人丁○○從當
    日晚間9點到11點多一同在臺中市○○路、文心路口附近之
    停車格等被告，然被告一直沒有出來交付毒品，其有再打電
    話與被告，但被告都沒有再接聽電話等語。故卷附通訊監察
    譯文亦無從證明被告於前揭時地，販賣第二級毒品甲基安非
    他命給證人甲○○。
五、綜上所述，本件公訴人認被告己○○涉有上開販賣第二級毒
    品甲基安非他命犯行所提出之證據，本院認為就於訴訟上之
    證明，尚未達足使通常一般之人均不致有所懷疑，而得確信
    其為真實之程度，而尚有合理之懷疑存在，亦即尚不能得有
    被告不利之心證，因此認為被告就前開被訴事實，尚屬不能
    證明。此外，本院復查無其他積極證據足認被告有如前開販
    賣第二級毒品甲基安非他命之犯行，揆諸前揭法條及判例意
    旨，自應為被告無罪之諭知。
據上論斷，應依刑事訴訟法第301條第1項，判決如主文。
本案經檢察官戊○○到庭執行職務。
中    華    民    國    99    年    9     月    23    日
                  刑事第二庭  審判長法  官 鄭永玉
                                    法  官 施慶鴻
                                    法  官 潘曉玫
以上正本證明與原本無異。
如不服本判決，應於收受判決後10日內向本院提出上訴書狀，並
應敘述具體理由；其未敘述上訴理由者，應於上訴期間屆滿後20
日內向本院補提理由書（均須按他造當事人之人數附繕本）「切
勿逕送上級法院」。
                                    書記官 張齡方
中    華    民    國    99    年    9     月    23    日

司法院資訊處製作；財團法人民間司法改革基金會備份。
